臺灣高等法院臺南分院刑事裁定　　　　 96年度交抗字第143號
抗　告　人　甲○○
上列抗告人因聲明異議案件，不服臺灣臺南地方法院中華民國96
年8月14日裁定（96年度交聲更（一）字第8號），提起抗告，本
院裁定如下：
    主  文
抗告駁回。
    理  由
一、本件抗告意旨略以：
（一）抗告人只有一張駕照於91年間之交通違規事件發生當時，
      為員警代保管，無原裁定所稱還有「新駕照」？試問依現
      行法規，有人可能有2張汽車駕照嗎？至本件違規時，係
      未帶駕照，亦因本案未結而無法換照，原審96年度交聲字
      第256號已裁定，抗告人亦已遵繳。原裁定所稱抗告人未
      攜帶「新換發之駕駛執照」、「與異議人於91年間因交通
      違規案件遭警員所代保管駕駛執照一事，經核尚屬無涉」
      ？顯有誤解。故抗告人本因91年間之交通違規事件發生當
      時，駕照遭警員所代保管，至95年8月12日為內政部警政
      署國道公路警察局公警交字Z00000000號舉發違反道路交
      通管理事件時，違規事實為「未帶駕照」，既與鈞院96年
      度交聲字第256號裁定屬同一事件，不應重覆裁罰，應予
      撤銷。
（二）本案依95年8月12日內政部警政署國道公路警察局公警交
      字第Z00000000號舉發違反道路交通管理事件通知單，記
      載違規事實為「未帶駕照」，詎料交通部公路總局嘉義監
      理所臺南監理站96年2月9日嘉監南字第74-Z00000000號違
      反道路交通管理事件號違反道路交通管理事件裁決書卻記
      載，舉發違規事實為：「一、駕駛汽車未攜帶駕駛執照。
      二、駕駛執照逾有效期間仍駕車」，裁決書顯然逾越員警
      開立違反道路交通管理事件通知單之舉發違規事實範圍？
      前開違法裁決「二、駕駛執照逾有效期間仍駕車」部分，
      應予撤銷。
（三）抗告人就前項交通部公路總局嘉義監理所臺南監理站96年
      2月9日嘉監南字第74-Z00000000號違反道路交通管理事件
      裁決書，並已於96年2月13日依法提起陳情，有交通部公
      路總局嘉義監理所回函可證，至進入本案96年3月30日聲
      明異議，至今進行抗告程序，抗告人一直是陳述意見中，
      原裁定以抗告人未於到案日95年8月27日前，繳納罰鍰結
      案，或向處罰機關陳述意見，又有誤解。
（四）又96年2月9日嘉義監理所裁決書，始突然加入「駕駛執照
      逾有效期間仍駕車」，並以最高金額裁罰？何來抗告人未
      於到案日95年8月27日前，繳納罰鍰結案，或向處罰機關
      陳述意見？換言之，原裁定係要求抗告人應於到案日95年
      8月27日前繳交，96年2月9日嘉義監理所突然加入「駕駛
      執照逾有效期間仍駕車」裁決之罰鍰，日期顯然本末倒置
      ，裁決書顯又誤解。退一步言，就該「駕駛執照逾有效期
      間仍駕車」之罰鍰裁決，不應逕行以最高金額裁罰。
二、經查：
（一）抗告人甲○○於95年8月12日下午3點37分左右，駕駛車牌
      號碼5S-8520號自用小客車，行經國道1號高速公路北向
      328公里處時，為執勤警員攔查發現其有未攜帶駕駛執照
      駕車之違規行為，且當時其駕駛執照業已逾期等情，為抗
      告人所不否認，亦有內政部警政署國道公路警察局公警局
      交字第Z00000000號舉發違反道路交通管理事件通知單1份
      在卷足憑，是抗告人有前開違規事實，應足認定。
（二）抗告人雖以抗告意旨置辯，惟查：
    1.抗告人所稱於91年10月7日上午9點25分左右，駕駛車牌號
      碼5S-8520號自用小客車，行經最高速限為時速100公里之
      國道1號高速公路北上248公里處時，其行車速度為時速
      111公里，而為內政部警政署國道公路警察局第四警察隊
      警員以科學儀器測得其有超速之違規行為，並經執勤警員
      攔檢後發現抗告人所攜帶之普通大貨車駕駛執照業已逾期
      ，乃當場開單舉發抗告人有超速及持逾期駕駛執照駕車等
      違規行為，並依規定代保管該逾期之駕駛執照等情，有內
      政部警政署國道公路警察局公警局交字第Z00000000號舉
      發違反道路交通管理事件通知單影本及抗告人之有效日期
      至83年3月11日之普通大貨車駕駛執照影本各1份在卷可稽
      （見96年度交聲字第255卷第8頁），且抗告人於76年7月2
      日換領之普通大貨車駕駛執照因有效期間屆滿且遺失，業
      已於89年2月10日申請補發另枚普通大貨車駕駛執照，且
      該駕駛執照之有效日期至95年3月11日，此有交通部公路
      總局嘉義區監理所臺南監理站嘉監南字第0960105405號函
      、該監理站96年4月24日嘉監南字第0960109253號函及隨
      函檢附之汽車駕駛人螢幕列印表影本、汽車駕駛人異動歷
      史列印影本各1份存卷可參（見96年度交聲字第255號第35
      頁、外放證物），足徵抗告人於本件違規時間當時，所持
      有者應係有效日期至95年3月11日之駕駛執照。是抗告人
      所辯：其駕駛執照因91年間交通違規而遭警察取走等語，
      該案警員所代保管抗告人持有之駕駛執照，應係有效日期
      至82年3月11日之駕駛執照，而非有效日期至95年3月11日
      之駕駛執照。又本件原處分機關即交通部公路總局嘉義區
      監理所臺南監理站認抗告人於上開時、地，有「駕駛執照
      逾有效期間仍駕車」之違規行為，乃係基於抗告人有效日
      期至95年3月11日之駕駛執照，於本件交通違規行為發生
      時已逾有效日期而作出裁處，此亦據原處分機關於96年4
      月2日南監字第96134號對違反交通管理事件不服裁決書聲
      明異議案件移送書中記載明確（見96年度交聲字第255卷
      卷第1頁），故本件交通違規之裁處，與抗告人於91年間
      因交通違規案件遭警員代保管駕駛執照一事，實屬不同違
      規事實，並無抗告人所稱為同一事件，有重覆裁罰之情事
      。
    2.按依道路交通管理處罰條例第9條第1項規定：「本條例所
      定罰鍰之處罰，受處罰人接獲違反道路交通管理事件通知
      單後，於15日內得不經裁決，逕依第92條第3項之罰鍰基
      準規定，向指定之處所繳納結案；不服舉發事實者，應於
      15日內，向處罰機關陳述意見；其不依通知所定期限前往
      指定處所聽候裁決，且未依規定期限繳納罰鍰結案或向處
      罰機關陳述意見者，處罰機關得逕行裁決之。」，可知受
      處罰人於接獲違反道路交通管理事件通知單後，如未依規
      定期限繳納罰鍰結案，或向處罰機關陳述意見，則處罰機
      關即得直接對於該應受處罰人予以裁處。今抗告人辯稱：
      一直都有陳述意見等語。惟查抗告人於95年5月12日接獲
      內政部警政署國道公路警察局公警局交字第Z00000000號
      舉發違反道路交通管理事件通知單，且該通知單之「應到
      案日期」欄載明為95年8月27日前，然抗告人未依上開規
      定，於15日內向指定處所繳納結案或向原處分機關陳述意
      見，嗣原處分機關於96年2月9日，掣開嘉監南字第74-Z00
      000000號違反道路交通管理事件號違反道路交通管理事件
      裁決書，裁處新台幣4200元及扣繳駕照。抗告人始於96年
      2月13日提出異議。是抗告人所稱，並非可採。
    3.再按違反道路交通管理事件行為人，未依規定自動繳納罰
      鍰，或未依規定到案聽候裁決，處罰機關應依基準表於舉
      發違反道路交通管理事件通知單送達且逾越應到案期限60
      日之3個月內，逕行裁決之，違反道路交通管理事件統一
      裁罰基準及處理細則第44條第1項定有明文。查本件抗告
      人於95年8月27日前未到案等情，如前開說明甚詳，且抗
      告人上揭違法情事既可認定，復抗告人已逾越應到案日期
      60日以上，原處分機關引用道路交通管理處罰條例第25條
      第3款、第22條第1項第7款及違反道路交通管理事件統一
      裁罰基準表之相關規定，逕行裁處抗告人最高額罰鍰，於
      法並無不當。是抗告人此部分所辯，亦無理由。
（三）綜上，原裁定駁回抗告人之聲明異議，本院經核尚無不當
      。抗告人猶執前詞，指摘原審裁定不當，為無理由，應予
      駁回。
三、據上論結，應依道路交通案件處理辦理辦法第26條，刑事訴
    訟法第412條，裁定如主文。
中　　華　　民　　國　　96　　年　　10　　月　　26　　日
　　　　　　　　　刑事第五庭    審判長法　官  楊明章
　　　　　　　　　　　　　　　　　　  法　官  顏基典
　　　　　　　　　　　　　　　　　　  法　官  楊子莊
以上正本證明與原本無異。
不得再抗告。
　　　　　　　　　　　　　　　　　　　書記官  王全龍
中　　華　　民　　國　　96　　年　　10　　月　　29　　日
